臺灣桃園地方法院刑事判決　　　　　　 99年度簡上字第845號
上　訴　人
即　被　告　何淑媛
上列上訴人即被告因妨害名譽案件，不服本院中華民國99年8 月
30日99年度桃簡字第2049號第一審刑事簡易判決（聲請簡易判決
處刑書案號：99年度偵字第15042 號），提起上訴，本院管轄之
第二審合議庭判決如下︰
    主  文
上訴駁回。
    事  實
一、何淑媛與張育平前係夫妻關係，於民國99年3 月3 日下午3
    時許，在臺灣桃園地方法院中壢簡易庭開庭後，因不滿其前
    夫張育平與其爭奪子女監護權，竟基於公然侮辱之犯意，待
    其前夫張育平穿越馬路走到對面欲上車之際，於該庭前馬路
    上之不特定人得以共見共聞之場所，以「王八蛋！」、「操
    你媽！」、「他媽的！」等足以妨害感情名譽之言詞辱罵張
    育平。
二、案經張育平訴由臺灣桃園地方法院檢察署檢察官偵查後聲請
    簡易判決處刑。
    理  由
一、證據能力部分：
    按被告以外之人（包括證人、鑑定人、告訴人、被害人及共
    同被告等）於審判外之陳述雖不符刑事訴訟法第159 條之1
    至之4 等4 條之規定，而經當事人於審判程序同意作為證據
    ，法院審酌該言詞陳述或書面陳述作成時之情況，認為適當
    者，亦得為證據；當事人、代理人或辯護人於法院調查證據
    時，知有刑事訴訟法第159 條第1 項不得為證據之情形，而
    未於言詞辯論終結前聲明異議者，視為有前項之同意，同法
    第159 條之5 定有明文。立法意旨在於傳聞證據未經當事人
    之反對詰問予以核實，原則上先予排除。惟若當事人已放棄
    反對詰問權，於審判程序中表明同意該等傳聞證據可作為證
    據；或於言詞辯論終結前未聲明異議，基於尊重當事人對傳
    聞證據之處分權，及證據資料愈豐富，愈有助於真實發見之
    理念，且強化言詞辯論主義，使訴訟程序得以順暢進行，上
    開傳聞證據亦均具有證據能力。查本件下列所引用之被告以
    外之人於審判外之陳述，因公訴人、被告均表示不爭執其證
    據能力，復本院認其作成之情形並無不當情形，經審酌後認
    為適當，故前開審判外之陳述得為證據，併此敘明。又本院
    斟酌本案卷內之證據並非非法取得，亦無證明力明顯過低之
    情形，且經本院於審判期日依法進行證據之調查、辯論，被
    告於訴訟上之程序權，已受保障，前揭各該證據，均得採為
    證據。
二、訊據被告何淑媛固不否認在上開時間、地點因細故與告訴人
    發生爭執等情，惟矢口否認有何侮辱犯行，辯稱：張育平是
    我前夫，他找來的證人廖曉薇是他多年的同居人，廖曉薇案
    發當時沒有在場，且現場並無第三人，矢口否認有公然辱罵
    張育平「王八蛋！」、「操你媽！」、「他媽的！」等語，
    惟查：被告辯稱事發地點係在中壢簡易庭的花圃前面而非於
    法院外之馬路上，伊於行走當中告訴人嘴巴唸唸有詞，伊也
    跟著唸唸有詞，並說「你再罵、你再罵，我就斃了你」等語
    ，然查，經證人廖曉薇於本院審理時到庭證稱：「（問：99
    年3 月3 日有無在臺灣桃園地方法院中壢庭遇到被告？）答
    ：有，我跟張育平一起去，因為他開車，我幫他顧車。」、
    「（問：妳在何處幫他顧車？車子停在何處？）答：原本車
    子是停在法院外而已，因為不能停車，所以我就繞了兩圈，
    他們開完庭張育平打電話給我，我就開車到簡易庭外對面的
    馬路邊。」、「（問：妳當時有看到什麼？聽到什麼？）答
    ：我看到張育平、何淑媛出來，張育平走在前面，張育平過
    馬路的時候，何淑媛就在後面罵張育平，何淑媛罵『王八蛋
    ！』、『操你媽！』，因為時間有點久，我不大記得了。」
    、「（問：妳聽到被告罵張育平的時候，被告的位置在何處
    ？）答：我記得我看到他們是在不遠的距離，何淑媛還是在
    對面，張育平正要過馬路到我這邊上車。」、「（問：張育
    平上車時，是何人開車？）答：是張育平開車。」、「（問
    ：方稱在法院對面的馬路邊等張育平，當時妳是在車上等，
    還是下車？）答：我坐在駕駛座上等，窗戶有打開。」互核
    與告訴人即證人張育平於本院中證稱：「（問：被告罵你時
    ，你人在何處？）答：當時我在法院外面，我就走過馬路到
    對面，正要上車，剛好廖曉薇下車讓我上車，這個時候被告
    一邊走一邊罵。」、「（問：當時馬路上車流量大嗎？）答
    ：沒什麼車輛，因為距離不遠。」、「（問：從法庭出來到
    大門，大約有十到十五公尺，這段路上，被告與你的相對位
    置如何？）答：我先走，我走在前面，她跟在後面，我當時
    不知道，我沒有回頭看，我過馬路要上車的時候，才聽到被
    告在罵我，一邊走一邊罵，我這時才知道她跟著我走出來。
    」、「（問：對於證人廖曉薇方稱你當時還沒有上車，她是
    坐在車上的駕駛座，窗戶打開，有聽到被告對你辱罵，與你
    方稱是廖曉薇下車，讓你準備上車，被告才對你辱罵，有所
    不符何以如此？）答：都是在那個過程中，我可以確定我還
    沒有上車，我還是站著的，就聽到被告罵我。」等語（本院
    審理卷第73至74頁、第75至76頁）大致相符，雖證人廖曉萍
    與張育平所述廖曉萍係於車內或車外聽聞被告何淑媛辱罵張
    育平一詞有所出入，惟距離案發當時有相當時間，對於細節
    部分，證人記憶難免模糊，且證人張育平證稱該時其仍站立
    於車外，適逢證人張育平與廖曉薇互換車上座位之一連串動
    作之際聽聞被告以「王八蛋！」、「操你媽！」、「他媽的
    ！」辱罵張育平，自無法確定該時某一時點之確切動作，然
    並不減損本院認定渠等皆有聽聞被告辱罵張育平之證言之憑
    信性，而被告與告訴人對於辱罵地點之陳述大不相同，然徵
    之被告何淑媛於偵查中稱：「（問：張育平指稱你在99年3
    月3 日在中壢家事法庭開完庭後，張育平在等紅燈時，你罵
    他「王八蛋、操你媽」等語？）答：沒有，當時張育平在我
    前方很遠的地方。」（99年度偵字第15042 號卷第7 頁），
    被告何淑媛亦未否認當時告訴人張育平在等紅燈，卻於審判
    中辯稱兩人案發時係位於中壢簡易庭花圃附近，則其前後供
    述不一，已難盡信，而相對照證人張育平於偵查至審判中均
    稱係伊於法院大門外停等紅綠燈時，被告以「王八蛋！」、
    「操你媽！」、「他媽的！」辱罵伊之證詞，足認當時被告
    何淑媛距離告訴人張育平尚有一段距離，應以證人張育平所
    述之位置為真實可信。況被告何淑媛與告訴人張育平於事發
    當日有監護權官司，而開庭時雙方針鋒相對，於庭訊結束後
    情緒自難平和，且被告何淑媛於本院準備程序中自稱：「我
    們當時在中壢簡易庭的花圃前面行進當中，我沒有指名道姓
    ，那時候告訴人嘴巴唸唸有詞，我也跟著唸唸有詞，我有說
    『你再罵、你再罵，我就斃了你！』」（本院審理卷第25頁
    背面），是該時被告何淑媛面對告訴人張育平時情緒激動，
    復有證人廖曉薇適時於對面馬路上聽聞被告以「王八蛋！」
    、「操你媽！」、「他媽的！」辱罵張育平，顯係被告於多
    數人得共見共聞之場所而為，被告在該處出言辱罵告訴人，
    自符合公然之要件。綜前所述，本件事證明確，被告犯行堪
    予認定。
三、查被告於上述時、地，以「王八蛋！」、「操你媽！」、「
    他媽的！」等語辱罵告訴人張育平，已使不特定人得以共見
    共聞，又被告以上開言語辱罵告訴人張育平，衡諸一般社會
    通念，自屬醜化、污衊、羞辱之詞句，已足使告訴人在精神
    上、心理上感受到難堪，更對告訴人個人在社會上所保持之
    人格及地位，產生貶損之評價，而足以減損告訴人之聲譽無
    訛。核被告所為，係犯刑法第309 條第1 項之公然侮辱罪。
    原審以被告犯行明確，援引刑事訴訟法第449 條第1 項前段
    、第3 項、第454 條第2 項、刑法第309 條第1 項、第42條
    第3 項前段，刑法施行法第1 條之1 第1 項、第2 項前段，
    並審酌被告僅因細故與告訴人發生衝突，竟於公眾得出入之
    場所，以足以貶損人格之言語辱罵告訴人，實已減損告訴人
    於社會上所保持之人格評價及社會地位，對告訴人之名譽業
    已造成侵害，所為誠屬不該，併考量被告犯罪之動機、目的
    、手段、所生損害、素行暨犯後猶飾詞否認犯行、卸詞狡辯
    之犯後態度等一切情狀，逕以簡易判決量處被告罰金八仟元
    ，並諭知如易科勞役，以新臺幣1,000 元折算1 日，核其認
    事用法並無違誤，量刑亦稱允當，被告上訴意旨猶執陳詞否
    認犯罪，其上訴為無理由，應予駁回。
據上論斷，應依刑事訴訟法第455 條之1 第1 項、第3 項、第36
8 條，判決如主文。
本案經檢察官陳立儒到庭執行職務。
中    華    民    國  100     年    5     月    18    日
                  刑事第十庭審判長    法  官  江德民
                                      法  官  華奕超
                                      法  官  黃鏡芳
以上正本證明與原本無異。
不得上訴。
                                      書記官  劉家蕙
中    華    民    國   100    年    5     月    18    日